apertium-ckt.ckt.lexc
!!!!!!!!!!!!!!!!!!!!!!!!!!!!!!!!!!!!!!!!!!!!!!!!!!!!!!!!!!!!!!!!!!!!!!!!!!!!!!!
!!   M O R P H O L O G I C A L · T R A N S D U C E R · F O R · C H U K C H I !!
!!!!!!!!!!!!!!!!!!!!!!!!!!!!!!!!!!!!!!!!!!!!!!!!!!!!!!!!!!!!!!!!!!!!!!!!!!!!!!!


!=================!
 Multichar_Symbols
!=================!


! Part of speech categories = First-level tags
%<n%>         ! Noun                       ! 
%<np%>        ! Proper noun                ! 
%<adj%>       ! Adjective                  ! 
%<num%>       ! Numeral                    !
%<prn%>       ! Pronoun                    !
%<det%>       ! Determiner                 !
%<v%>         ! Verb                       !
%<vaux%>      ! Auxilary verb              !
%<adv%>       ! Adverb                     ! 
%<post%>      ! Postposition               ! 
%<postadv%>   ! Postadverb                 ! 
%<cnjcoo%>    ! Co-ordinating conjunction  ! 
%<cnjsub%>    ! Sub-ordinating conjunction ! 
%<cnjadv%>    ! Adverbial conjunction      ! 
%<ij%>        ! Interjection               ! 
%<abbr%>      ! Abbreviation               !
%<cop%>       ! Copula                     ! 
%<ideo%>      ! Ideophone                  ! 



! Proper noun types
%<top%>       ! Toponym      !
%<ant%>       ! Anthroponym  ! 
%<cog%>       ! Cognomen     ! 
%<pat%>       ! Patronym     ! 
%<org%>       ! Organisation ! 
%<al%>        ! Other        ! 





! Number
%<sg%>        ! Singular
%<pl%>        ! Plural


! Cases
%<nom%>       ! Nominative
%<gen%>       ! Genitive
%<dat%>       ! Dative
%<acc%>       ! Accusative
%<abl%>       ! Ablative
%<loc%>       ! Locative
%<ins%>       ! Instrumental
%<orient%>    ! 
%<com%>       ! 
%<assoc%>     ! 
%<dsgn%>      ! 
%<priv%>      ! 
%<com%>       ! 


! Persons
%<1sg%>       ! 1 person singular 
%<2sg%>       ! 2 person singular 
%<1pl%>       ! 1 person plural 
%<2pl%>       ! 2 person plural 

! Misc
%<all%>       !
%<equ%>       !









!!!!!!!!!!!!!!!!!!!!!!!!!!!!!!!!!!!!!!!!!!!!!!!!!!!!!!!!!!!!!!!!!!!!!!!!!!!!!!!
!!!                       M O R P H O T A C T I C S                         !!!
!!!!!!!!!!!!!!!!!!!!!!!!!!!!!!!!!!!!!!!!!!!!!!!!!!!!!!!!!!!!!!!!!!!!!!!!!!!!!!!

!============!
 LEXICON Root
!============!

Pronouns ;
Interjections ;
Conjunctions ;
PART ;
Numerals ;
PostP ;
Adverbs ;
Nouns ;

LEXICON  N-obl-0-1 !^[^иую]*[бвгджзйкқлмнңпрстфхцчшщ'ъь]\.$
%<erg%>:а # ; ! ^[^иую]*[бвгджзйкқлмнңпрстфхцчшщ'ъь]\.$
%<ins%>:а # ; ! ^[^иую]*[бвгджзйкқлмнңпрстфхцчшщ'ъь]\.$
%<loc%>:ык # ; ! [бвгджзйкқлмнпрстфхцчшщ'ъь]\.$
%<orient%>:ыгъет # ; ! ^[^иую]*[бвгджзйкқлмнңпрстфхцчшщ'ъь]\.$
%<dsgn%>:о # ; ! ^[^иую]*[бвгджзйкқлмнңпрстфхцчшщ'ъь]\.$

LEXICON  N-obl-0-2 ! ^\.[аояёеэы][^иую]*[бвгджзйкқлмнңпрстфхцчшщ'ъь]{2,}\.$
%<erg%>:а # ; ! ^[^иую]*[бвгджзйкқлмнңпрстфхцчшщ'ъь]\.$
%<ins%>:а # ; ! ^[^иую]*[бвгджзйкқлмнңпрстфхцчшщ'ъь]\.$
%<loc%>:ык # ; ! [бвгджзйкқлмнпрстфхцчшщ'ъь]\.$
%<orient%>:ыгъет # ; ! ^[^иую]*[бвгджзйкқлмнңпрстфхцчшщ'ъь]\.$
%<dsgn%>:о # ; ! ^[^иую]*[бвгджзйкқлмнңпрстфхцчшщ'ъь]\.$
%<priv%>:ка # ; ! ^\.[аояёеэы][^иую]*[бвгджзйкқлмнңпрстфхцчшщ'ъь]{2,}\.$
%<priv%>:ыка # ; ! ^\.[аояёеэы][^иую]*[бвгджзйкқлмнңпрстфхцчшщ'ъь]{2,}\.$


LEXICON  N-obl-0-3 ! ^[^аояё]*[бвгджзйкқлмнңпрстфхцчшщ'ъь]\.$
%<erg%>:э # ; ! ^[^аояё]*[бвгджзйкқлмнңпрстфхцчшщ'ъь]\.$
%<ins%>:э # ; ! ^[^аояё]*[бвгджзйкқлмнңпрстфхцчшщ'ъь]\.$
%<loc%>:ык # ; ! [бвгджзйкқлмнпрстфхцчшщ'ъь]\.$
%<orient%>:ыгйит # ; ! ^[^аояё]*[бвгджзйкқлмнңпрстфхцчшщ'ъь]\.$
%<dsgn%>:у # ; ! ^[^аояё]*[бвгджзйкқлмнңпрстфхцчшщ'ъь]\.$


LEXICON  N-obl-0-4 ! ^\.[иуюеэы][^аояё]*[бвгджзйкқлмнңпрстфхцчшщ'ъь]{2,}\.$
%<erg%>:э # ; ! ^[^аояё]*[бвгджзйкқлмнңпрстфхцчшщ'ъь]\.$
%<ins%>:э # ; ! ^[^аояё]*[бвгджзйкқлмнңпрстфхцчшщ'ъь]\.$
%<loc%>:ык # ; ! [бвгджзйкқлмнпрстфхцчшщ'ъь]\.$
%<orient%>:ыгйит # ; ! ^[^аояё]*[бвгджзйкқлмнңпрстфхцчшщ'ъь]\.$
%<dsgn%>:у # ; ! ^[^аояё]*[бвгджзйкқлмнңпрстфхцчшщ'ъь]\.$
%<priv%>:ыкэ # ; ! ^\.[иуюеэы][^аояё]*[бвгджзйкқлмнңпрстфхцчшщ'ъь]{2,}\.$


LEXICON  N-obl-0-5 ! ^[^иую]*(?<![бвгджзйкқлмнңпрстфхцчшщ'ъь])\.$
%<erg%>:та # ; ! ^[^иую]*(?<![бвгджзйкқлмнңпрстфхцчшщ'ъь])\.$
%<ins%>:та # ; ! ^[^иую]*(?<![бвгджзйкқлмнңпрстфхцчшщ'ъь])\.$
%<loc%>:к # ; ! (?<![бвгджзйкқлмнңпрстфхцчшщ'ъь])\.$
%<orient%>:гъет # ; ! ^[^иую]*(?<![бвгджзйкқлмнңпрстфхцчшщ'ъь])\.$
%<dsgn%>:но # ; ! ^[^иую]*(?<![бвгджзйкқлмнңпрстфхцчшщ'ъь])\.$

LEXICON  N-obl-0-6 ! ^\.[аояёеэы][^иую]*(?<![бвгджзйкқлмнңпрстфхцчшщ'ъь]{2})\.$
%<erg%>:та # ; ! ^[^иую]*(?<![бвгджзйкқлмнңпрстфхцчшщ'ъь])\.$
%<ins%>:та # ; ! ^[^иую]*(?<![бвгджзйкқлмнңпрстфхцчшщ'ъь])\.$
%<loc%>:к # ; ! (?<![бвгджзйкқлмнңпрстфхцчшщ'ъь])\.$
%<orient%>:гъет # ; ! ^[^иую]*(?<![бвгджзйкқлмнңпрстфхцчшщ'ъь])\.$
%<dsgn%>:но # ; ! ^[^иую]*(?<![бвгджзйкқлмнңпрстфхцчшщ'ъь])\.$
%<priv%>:ка # ; ! ^\.[аояёеэы][^иую]*(?<![бвгджзйкқлмнңпрстфхцчшщ'ъь]{2})\.$


LEXICON  N-obl-0-7 ! ^[^аояё]*(?<![бвгджзйкқлмнңпрстфхцчшщ'ъь])\.$
%<erg%>:тэ # ; ! ^[^аояё]*(?<![бвгджзйкқлмнңпрстфхцчшщ'ъь])\.$
%<ins%>:тэ # ; ! ^[^аояё]*(?<![бвгджзйкқлмнңпрстфхцчшщ'ъь])\.$
%<loc%>:к # ; ! (?<![бвгджзйкқлмнңпрстфхцчшщ'ъь])\.$
%<orient%>:гйит # ; ! ^[^аояё]*(?<![бвгджзйкқлмнңпрстфхцчшщ'ъь])\.$
%<dsgn%>:ну # ; ! ^[^аояё]*(?<![бвгджзйкқлмнңпрстфхцчшщ'ъь])\.$



LEXICON  N-obl-0-8 ! ^\.[иуюеэы][^аояё]*(?<![бвгджзйкқлмнңпрстфхцчшщ'ъь]{2})\.$
%<erg%>:тэ # ; ! ^[^аояё]*(?<![бвгджзйкқлмнңпрстфхцчшщ'ъь])\.$
%<ins%>:тэ # ; ! ^[^аояё]*(?<![бвгджзйкқлмнңпрстфхцчшщ'ъь])\.$
%<loc%>:к # ; ! (?<![бвгджзйкқлмнңпрстфхцчшщ'ъь])\.$
%<orient%>:гйит # ; ! ^[^аояё]*(?<![бвгджзйкқлмнңпрстфхцчшщ'ъь])\.$
%<dsgn%>:ну # ; ! ^[^аояё]*(?<![бвгджзйкқлмнңпрстфхцчшщ'ъь])\.$
%<priv%>:кэ # ; ! ^\.[иуюеэы][^аояё]*(?<![бвгджзйкқлмнңпрстфхцчшщ'ъь]{2})\.$


LEXICON  N-obl-1-1  ! [аеёиоуыэюя]\.$
%<dat%>:.гты # ; ! [аеёиоуыэюя]\.$
%<abl%>:.йпы # ; ! [аеёиоуыэюя]\.$

LEXICON  N-obl-1-2  ! [бвгджзйкқлмнңпрстфхцчшщ'ъь]\.$
%<dat%>:.эты # ; ! [бвгджзйкқлмнңпрстфхцчшщ'ъь]\.$
%<abl%>:.эпы # ; ! [бвгджзйкқлмнңпрстфхцчшщ'ъь]{2,}\.$


LEXICON  N-obl-1-3 ! (?<![бвгджзйкқлмнңпрстфхцчшщ'ъь])[бвгджзйкқлмнңпрстфхцчшщ'ъь]\.$
%<dat%>:.эты # ; ! [бвгджзйкқлмнңпрстфхцчшщ'ъь]\.$
%<abl%>:.гыпы # ; ! (?<![бвгджзйкқлмнңпрстфхцчшщ'ъь])[бвгджзйкқлмнңпрстфхцчшщ'ъь]\.$





!CIRCUMFIXES FOR N-OBL
!%<com%>:га.ыма # ; ! ^\.[^аеёиоуыэюя].*[бвгджзйкқлмнңпрстфхцчшщ'ъь]{2,}\.$
!%<com%>:га.ма # ; ! ^\.[^аеёиоуыэюя].*(?<![бвгджзйкқлмнңпрстфхцчшщ'ъь]{2})\.$
!%<com%>:г.ыма # ; ! ^\.[аеёиоуыэюя].*[бвгджзйкқлмнңпрстфхцчшщ'ъь]{2,}\.$
!%<com%>:г.ма # ; ! ^\.[аеёиоуыэюя].*(?<![бвгджзйкқлмнңпрстфхцчшщ'ъь]{2})\.$
!%<priv%>:э.ыкэ # ; ! ^\.[^аиоуыэ][^аояё]*[бвгджзйкқлмнңпрстфхцчшщ'ъь]{2,}\.$
!%<priv%>:а.ыка # ; ! ^\.[^аиоуыэ][^иую]*[бвгджзйкқлмнңпрстфхцчшщ'ъь]{2,}\.$
!%<priv%>:э.кэ # ; ! ^\.[^аиоуыэ][^аояё]*(?<![бвгджзйкқлмнңпрстфхцчшщ'ъь]{2})\.$
!%<priv%>:а.ка # ; ! ^\.[^аиоуыэ][^иую]*(?<![бвгджзйкқлмнңпрстфхцчшщ'ъь]{2})\.$
!%<assoc%>:га.а # ; ! ^\.[^аеёиоуыэюя][^иую]*[бвгджзйкқлмнңпрстфхцчшщ'ъь]\.$
!%<assoc%>:га.та # ; ! ^\.[^аеёиоуыэюя][^иую]*(?<![бвгджзйкқлмнңпрстфхцчшщ'ъь])\.$
!%<assoc%>:г.а # ; ! ^\.[аояёеэы][^иую]*[бвгджзйкқлмнңпрстфхцчшщ'ъь]\.$
!%<assoc%>:г.та # ; ! ^\.[аояёеэы][^иую]*(?<![бвгджзйкқлмнңпрстфхцчшщ'ъь])\.$
!%<assoc%>:гэ.э # ; ! ^\.[^аеёиоуыэюя][^аояё]*[бвгджзйкқлмнңпрстфхцчшщ'ъь]\.$
!%<assoc%>:гэ.тэ # ; ! ^\.[^аеёиоуыэюя][^аояё]*(?<![бвгджзйкқлмнңпрстфхцчшщ'ъь])\.$
!%<assoc%>:г.э # ; ! ^\.[иуюеэы][^аояё]*[бвгджзйкқлмнңпрстфхцчшщ'ъь]\.$
!%<assoc%>:г.тэ # ; ! ^\.[иуюеэы][^аояё]*(?<![бвгджзйкқлмнңпрстфхцчшщ'ъь])\.$



















LEXICON  N-nom-lgyn-1 !<1>
:лг # ;
:ылг # ;
:лың # ;

LEXICON  N-nom-0-2-1 !<2>
%<nom%>%<sg%>: # ;
%<nom%>%<sg%>:  N-nom-lgyn-1 ;

LEXICON  N-nom-0-1-1 !<1>
%<nom%>%<sg%>:ын # ;
%<nom%>%<sg%>:ын  N-nom-lgyn-1 ;


LEXICON  N-nom-ŋǝ-0-1 !<2>
%<nom%>%<sg%>:ңы # ;




LEXICON  N-nom-n-0-2 !<2>
%<nom%>%<sg%>:ын # ;
%<nom%>%<sg%>:н # ;
%<nom%>%<sg%>:ын N-nom-lgyn-1 ;
%<nom%>%<sg%>:н N-nom-lgyn-1 ;



LEXICON  N-nom-n-0-1 !<1>
%<nom%>%<sg%>:ын # ;
%<nom%>%<sg%>:ын N-nom-lgyn-1 ;




LEXICON  N-pl-3-1 !<3> ^[^иую]+$

%<nom%>%<pl%>:ыт # ;
%<nom%>%<pl%>:те # ;
%<nom%>%<pl%>:т # ;

 LEXICON Nouns
вутилгын%<N%>:вути N-obl-0-1 ; ! rus:  верёвка для привязи собак 
выентон%<N%>:выенто N-obl-0-2 ; ! rus:  выдох 
выёвый%<N%>:выёвый//выё N-nom-0-1-1 ; ! rus:  верёвочка пращи 
выёвый%<N%>:выёвый//выё N-nom-0-2-1  ; ! rus:  верёвочка пращи 
вэтгавъёлгынпын%<N%>:вэтгавъёлгынп N-obl-1-2 ; ! rus:  антенна 
галгаңыттыр%<N%>:галгаңыттыр N-obl-0-6 ; ! rus:  охотничье дробовое ружьё 
гиинчимгъун%<N%>:гиинчимгъу N-obl-0-1 ; ! rus:  1) страсть 2) мечта 
гилыннэн%<N%>:гэлынна N-nom-n-0-1 ; ! rus:  ледоход 
гилыннэн%<N%>:гилыннэ N-nom-n-0-2 ; ! rus:  ледоход 
гиңынгиң%<N%>:гиң N-obl-0-5 ; ! rus:  рыболовная сеть 
гытлён%<N%>:гытлё N-obl-1-1 ; ! rus:  пот 
ёрыткогыргын%<N%>:ёрыткогырг N-pl-3-1 ; ! rus:  ловля оленей в стаде  
ивыткун%<N%>:ивытку N-obl-0-2 ; ! rus:  распоряжение 
илиил%<N%>:ил N-obl-1-2 ; ! rus:  дождь 
имыт%<N%>:имти N-obl-0-1 ; ! rus:  ноша 
иръын%<N%>:иръ N-obl-0-5 ; ! rus:  1) кухлянка; 2)верхняя одежда 
и'қуп%<N%>:э'қоп N-nom-0-1-1 ; ! rus:  крутой склон (горы) 
и'қуп%<N%>:и'қуп N-nom-0-2-1  ; ! rus:  крутой склон (горы) 
йитив%<N%>:йитив N-obl-0-5 ; ! rus:  гренландский кит 
кагнолгын%<N%>:кагнот,кагноткын N-obl-1-2 ; ! rus:  носок (ноги, обуви) 
кокъолгын%<N%>:кукъу N-obl-0-1 ; ! rus:  1) бородавка; 2) нарост на дереве 
кропопгыргын%<N%>:кропопгырг N-nom-n-0-1 ; ! rus:  упрямство 
кропопгыргын%<N%>:кропопгырг N-nom-n-0-2 ; ! rus:  упрямство 
кувлюккъэли%<N%>:кувлюккъэли N-obl-0-4 ; ! rus:  круглый малахай 
кывэй%<N%>:кывэг N-obl-0-6 ; ! rus:  гостинец, украшение 
кычопалгын%<N%>:кычупэ N-obl-1-1 ; ! rus:  съедобный корень 
кэнмылгын%<N%>:кинм N-obl-0-5 ; ! rus:  (2) 1) корень (растения); 2) основа 
қаңқолгын%<N%>:қэңқы//қэңқу N-obl-0-2 ; ! rus:  краб 
қулинутэнут%<N%>:қулинутэ N-pl-3-1 ; ! rus:   другая страна 
қэлпэратгыргын%<N%>:қэлпэратгырг N-obl-1-2 ; ! rus:  блеск 
майңыян%<N%>:майңыянв N-obl-0-6 ; ! rus:  1) взрослый; 2) крупный; 3) большая часть (по величине) 
милгэрыткульын%<N%>:мэлгарытколь N-nom-n-0-1 ; ! rus:  стрелок 
милгэрыткульын%<N%>:милгэрыткуль N-nom-n-0-2 ; ! rus:  стрелок 
мулемул%<N%>:моля N-nom-0-1-1 ; ! rus:  мыло 
мулемул%<N%>:мулемул N-nom-0-2-1  ; ! rus:  мыло 
мыргомыр%<N%>:мырго N-obl-1-1 ; ! rus:  1) морская капуста; 2) водоросль 
нучунуч%<N%>:нучу N-obl-0-1 ; ! rus:  сельдь 
ңойңыткын%<N%>:ңойңыткы N-obl-0-2 ; ! rus:  копчик 
оонъылгын%<N%>:уунъ N-obl-1-2 ; ! rus:  ягода 
пионер%<N%>:пионер N-pl-3-1 ; ! rus:  пионер 
пъопэқылгын%<N%>:пъупуқ N-obl-0-5 ; ! rus:  съедобный корень 
пыңылтэлыльын%<N%>:пыңылтэлыль N-obl-0-6 ; ! rus:  (2) рассказчик 
пэрқытван%<N%>:пэрқытванв N-nom-n-0-1 ; ! rus:  засада 
пэрқытван%<N%>:пэрқытва N-nom-n-0-2 ; ! rus:  засада 
ръысқыёлгын%<N%>:ръысқыё N-obl-1-1 ; ! rus:  чехол ножа, сабли 
рыратчемгъогыргын%<N%>:рыратчемгъогырг N-obl-1-2 ; ! rus:  мудрость 
рэлқиинэң%<N%>:рэлқиинэңэ N-obl-0-2 ; ! rus:  маленькие сани для перевозки жердей и стоек яранги  
таткынваам%<N%>:таткынваам N-obl-0-6 ; ! rus:  река с низкими берегами 
тинэнъэқэң%<N%>:тэнанъақаң N-nom-0-1-1 ; ! rus:  1) вред; 2) подстрекательство; 3) жалоба 
тинэнъэқэң%<N%>:тинэнъэқэң N-nom-0-2-1  ; ! rus:  1) вред; 2) подстрекательство; 3) жалоба 
тылечьыткульын%<N%>:тылечьыткуль N-pl-3-1 ; ! rus:  моторист, машинист 
увик%<N%>:увики N-obl-0-1 ; ! rus:  тело 
умэкысқивыльын%<N%>:умэкысқивыль N-obl-1-2 ; ! rus:  делегат 
уттуут%<N%>:утт N-obl-0-5 ; ! rus:  дерево 
уттынидю%<N%>:уттынилю N-obl-0-4 ; ! rus:  мелкокалиберное ружьё типа монте-кристо 
уттыпиңинэң%<N%>:уттыпиңинэңэ N-obl-1-1 ; ! rus:  лучина 
чьомалгын%<N%>:чьумэ N-obl-0-2 ; ! rus:  фигура (в шахматах) 
ытлыгылқыл%<N%>:ытлыгылқыл N-obl-0-6 ; ! rus:  отчим  
энанңатыльын%<N%>:энанңатыль N-nom-n-0-1 ; ! rus:  1. подражающий; 2, подражатель 
энанңатыльын%<N%>:энанңатыль N-nom-n-0-2 ; ! rus:  1. подражающий; 2, подражатель 
эчвэрагыргын%<N%>:эчвэрагырг N-pl-3-1 ; ! rus:  благополучие 
э'лыткунэң%<N%>:э'лыткунэңэ N-obl-1-1 ; ! rus:  мотыга 
э'нуул%<N%>:а'ноол N-nom-0-1-1 ; ! rus:  морда животного 
э'нуул%<N%>:э'нуул N-nom-0-2-1  ; ! rus:  морда животного 
